【裁判字號】    89,訴,206
【裁判日期】    891205
【裁判案由】    傷害
【裁判全文】
臺灣雲林地方法院刑事判決                          八十九年度訴字第二六號
    公  訴  人  臺灣雲林地方法院檢察署檢察官
    被      告  丙○○
    選任辯護人  林國一
右列被告因傷害案件，經檢察官提起公訴（八十九年度偵字第二一一八號），本院判
決如左：
    主  文
丙○○傷害人之身體，因而致人於重傷，處有期徒刑壹年拾月。緩刑肆年，緩刑期內
付保護管束。
    事  實
一、丙○○與乙○○為兄弟關係，係家庭暴力防治法第三條第四款所稱之家庭成員。
    丙○○於民國（下同）八十九年二月二十五日下午六時許，在其雲林縣古坑鄉○
    ○村○○路一一八號之二住處前，與其兄乙○○因停車問題發生爭吵，兩人一言
    不合，乙○○一氣之下先徒手毆打丙○○二個耳光（未據告訴），丙○○客觀上
    得預見如對眼部施以外力攻擊，有可能使眼部達到完全喪失視覺之程度，竟基於
    普通傷害人之身體之犯意，先以拳頭毆打乙○○之胸部、頭部，最後一拳擊中乙
    ○○左眼，致乙○○之左眼球破裂、左眼水晶體脫位、左眼玻璃體出血、左眼視
    網膜剝離之傷害，經送醫急救並接受手術後，左眼視力已全部喪失，無法治癒，
    而毀敗一目之視能。
二、案經乙○○訴由台灣雲林地方法院檢察署檢察官偵查起訴。
    理  由
一、訊據被告丙○○固坦承於右揭時地與告訴人乙○○發生爭執之情事，惟矢口否認
    有何傷害犯行，辯稱：是乙○○先打我，我為了回擋而以手揮開時，不小心揮到
    他的眼睛云云。惟查：右揭被告徒手毆打告訴人左眼，致告訴人受有如事實欄所
    示重傷害之事實，業據告訴人迭於警訊、偵查及本院審理時指述甚詳；核與証人
    即告訴人之妻丁○○到庭證稱：我看到丙○○和乙○○二人在丙○○家前，丙○
    ○抓住乙○○之衣領，我要將他們二人拉開，但我拉不開．．丙○○先打了乙○
    ○好幾下，最後出拳打乙○○眼睛，乙○○眼睛開始流血等語相符，並有彰化基
    督教醫院診斷証明書一紙在卷可稽。又被告亦自承：有毆打告訴人之胸部一節，
    則告訴人年邁體衰，在受胸部之毆打後，豈有還手之餘地。且如被告僅係揮開告
    訴人之攻擊，其揮開之力竟達使告訴人左眼球破裂、流血之程度，衡之常情實殊
    難想像。再按刑法第二十三條前段規定正當防衛，係以行為人對於現在不法之侵
    害，本乎防衛自己或他人之權利意思，在客觀上有時間之急迫性  並具備實施反
    擊予以排除侵害之必要性，且其因而所受法益之被害，亦符合相當性之情形，予
    以實施防衛行為者，始稱相當。查告訴人與被告一言不合，雖先出手打被告二個
    耳光，然告訴人未持兇器，年老力衰，如被告逕行離去，即可排除此不法侵害，
    尚無還手毆打告訴人之急迫性、必要性，且被告不僅出手毆打告訴人胸部，尚毆
    打集合多數重要器官且易受傷之頭部，與其所受法益之被害，在相當性上亦有不
    符，是被告辯以因正當防衛始毆打告訴人云云，顯係脫免罪責之詞，不足採信。
    末按告訴人因受有左眼球破裂、左眼水晶體脫位、左眼玻璃體出血、左眼視網膜
    剝離之傷害，經送醫急救並接受手術後，左眼裸視為無光感，且無法矯正，符合
    視障輕度等級，有行政院衛生署雲林醫院八九雲醫歷字第三四二六號函及告訴人
    之身心障礙者鑑定表各一份附卷足憑，足見告訴人左眼視力全部喪失，無法治癒
    ，已達於毀敗一目之重傷害。被告既向告訴人之頭部毆打，在客觀上顯得預見有
    擊中告訴人眼部之可能，而此結果與被告之普通傷害行為間，復具有相當因果關
    係，是本件事証明確，被告右揭犯行，洵堪認定。
二、核被告所為係犯刑法第二百七十七條第二項後段之傷害致重傷罪，屬家庭暴力防
    治法第二條第二項之家庭暴力罪。按該條項之罪法定刑為三年以上，十年以下有
    期徒刑之罪，惟被告並無前科，素行良好，與告訴人即其兄向來亦交誼良好，僅
    因一時情緒激動而有此犯行，手段尚非兇殘，惡性亦非深重，其犯罪之情節堪可
    憫恕，如量以法定最低刑度猶嫌過重，爰依刑法第五十九條規定減輕其刑。爰審
    酌被告犯罪之動機、目的、手段，犯後否認犯行，惟事後業與告訴人達成和解，
    賠償告訴人損失，有和解書一份在卷可憑等一切情狀，量處如主文所示之刑，以
    示懲儆。查被告前未曾受有期徒刑以上刑之宣告，有台灣高等法院被告全國前案
    紀錄表一份在卷可佐，其因一時失慮致罹刑章，且告訴人已表示不願追究，經此
    偵審程序之教訓，當知所警惕，信無再犯之虞，本院認其所宣告之刑以暫不執行
    為適當，爰併予宣告緩刑四年，以啟自新。末按家庭暴力防治法第三十條第一項
    規定，犯家庭暴力罪而受緩刑之宣告者，在緩刑期內應付保護管束，被告所犯既
    屬家庭暴力罪，本院爰依上開規定諭知緩刑期內併付保護管束。
據上論斷，應依刑事訴訟法第二百九十九條第一項前段，刑法第二百七十七條第二項
後段、第五十九條、第七十四條第一款，家庭暴力防治法第三十條第一項，判決如主
文。
本案經檢察官甲○○到庭執行職務。
中      華      民      國      八十九      年      十二    月    五    日
                                        臺灣雲林地方法院刑事第二庭
                                            法  官
右正本證明與原本無異。
如不服本判決，應於判決送達後十日內，向本院提出上訴狀。（須附繕本）


司法院資訊處製作；財團法人民間司法改革基金會備份。
